臺灣臺南地方法院交通事件裁定　　　　　96年度交聲字第64號
移送機關　　交通部公路總局嘉義區監理所麻豆監理站
異議人即　　甲○○
受處分人
上列受處分人因違反道路交通管理處罰條例案件，對於交通部公
路總局嘉義區監理所麻豆監理站中華民國96年1月15日所為之裁
決處分（處分案號：麻監裁罰字第裁75-M00000000號），聲明異
議，本院裁定如下：
    主  文
原處分撤銷。
甲○○機器腳踏車駕駛人，未依規定戴安全帽者，處罰鍰新臺幣
伍佰元；又機車駕駛人，駕駛機車有違反道路交通管理處罰條例
之行為，經交通勤務警察制止時，拒絕停車接受稽查而逃逸，處
罰鍰新臺幣陸仟元，並記違規點數壹點。
    理  由
一、原處分意旨略以：異議人即受處分人甲○○（下稱異議人）
    所有車牌號碼ＯＡＯ－七三三號重型機車，於民國九十五年
    十月四日八時五十七分在臺南縣永康市○○○路與三一三巷
    口處，騎機車未帶安全帽、經警鳴笛攔查不服加速逃逸，嗣
    經員警逕行舉發後，再由原處分機關即交通部公路總局嘉義
    區監理所麻豆監理站以違規事實明確，依照道路交通管理處
    罰條例（下稱處罰條例）第三十一條第六項、第六十條第一
    項之規定，裁處異議人罰鍰新臺幣（下同）六千五百元。
二、本件異議意旨略以：本件違規車輛係由邱奕智使用，經詢問
    邱奕智，伊稱並未有違規行為，且異議人亦未接到違規舉發
    單，為此請求撤銷原處分。
三、按機器腳踏車駕駛人或附載座人未依規定戴安全帽者，處駕
    駛人五百元罰鍰；汽車駕駛人，駕駛汽車違反本條例之行為
    ，經交通勤務警察或依法令執行交通稽查任務人員制止時，
    不聽制止或拒絕停車接受稽查而逃逸者，除按各該條規定處
    罰外，處三千元以上六千元以下罰鍰，並記違規點數一點，
    處罰條例第三十一條第六項、第六十條第一項及第六十三條
    第一項分別定有明文。
四、經查：
（一）異議人於九十五年十月四日八時五十七分許，駕駛ＯＡＯ
　　　－七三三號重型機車，行經臺南縣永康市○○○路與三一
　　　三巷口處未戴安全帽且拒絕停車接受稽查之違規事實，有
　　　卷附台南縣警察局南縣警交字第Ｍ00000000號舉
　　　發違反道路交通管理事件通知單可證。
（二）上開違規舉發通知單業經郵政機關之郵務人員於九十五年
      十月十四日送達異議人之住所（台南縣佳里鎮安西八十七
　　　號之十七），並由異議人親自簽收，此有台南縣警察局交
　　　通隊送達證書在卷足稽，足認異議人辯稱未收到違規單乙
　　　節，顯不足採。次按汽車駕駛人不服指揮稽查而逃逸，當
　　　場不能或不宜攔截製單舉發者，得逕行舉發；第一項逕行
　　　舉發，應記明車輛牌照號碼、車型等可資辨明之資料，以
　　　汽車所有人為被通知人製單舉發；本條例之處罰，受舉發
　　　違反道路交通管理事件之受處罰人，認為受舉發之違規行
　　　為應歸責他人者，應於舉發違反道路交通管理事件通知單
　　　應到案日期前，檢附相關證據及應歸責人相關證明文件，
　　　向處罰機關告知應歸責人，處罰機關應即另行通知應歸責
　　　人到案依法處理。逾期未依規定辦理者，仍依本條例各該
　　　違反條款規定處罰，處罰條例第七條之二第一項第四款前
　　　段、同條第三項、第八十五條第一項分別定有明文。又處
　　　罰條例第八十五條第一項之規定係賦予汽車所有人舉證真
　　　正之違規駕駛人，改由車輛駕駛人受罰之權利，藉以平衡
　　　車輛所有人可能非違規駕駛人之風險。則該違規無論是否
　　　為異議人所稱之邱奕智所為，因異議人並未依上述規定向
　　　監理機關告知真正違規駕駛人姓名、身分證統一編號及住
　　　址，有原處分機關九十六年一月二十二日嘉監麻字第0960
　　　101116號違反道路交通管理事件不服裁決聲明異議案件移
　　　送書上所載意見可證，是此，自應由異議人負違規責任。
（三）再按執行交通勤務警察依法律規定製單舉發違反處罰條例
      所列之違規事實，並由公路主管機關加以處罰，本質係行
      政處分，受處分人不服公路主管機關所為之處罰，依處罰
      條例第八十七條之規定向管轄地方法院聲明異議，自屬行
      政救濟程序，其舉證責任分配，應採民事訴訟上舉證責任
      分配原則，八十七年十月二十八日修正公布之行政訴訟法
      第一百三十六條同揭此旨，而明文規定準用民事訴訟法第
      二百七十七條舉證責任分配之原則。因此，異議人雖以前
      情置辯，惟未提出確實事證以供本院調查，是其所辯尚非
      可信，則原處分機關對車輛所有人即異議人逕予處罰，於
      法有據。
五、綜上，異議人所有之上開車輛，確經人駕駛而有機車駕駛人
    未依規定戴安全帽及經警鳴笛攔查不服加速逃逸之違規行為
    ，既可認定，惟原處分機關對於異議人上揭違規行為，漏未
    記違規點數一點，原裁決自有未洽，異議人之異議雖無理由
    ，然原處分既有如上開可議之處，應由本院將原處分撤銷，
    依處罰條例第三十一條第六項、第六十條第一項、第六十三
    條第一項並參酌違反道路交通管理事件統一裁罰基準表之規
    定，裁定如主文第二項所示之處罰，以資適法。
六、據上論結，應依道路交通管理處罰條例第八十七條第二項、
    道路交通案件處理辦法第十九條，裁定如主文。
中　　華　　民　　國　　96　　年　　5 　　月　　30　　日
                  交通法庭法　官　鍾邦久
以上正本證明與原本無異。
如不服本裁定應於送達後5日內向本院提出抗告狀（應附繕本）
。
 　　                     書記官　陳慧玲
中　　華　　民　　國　　96　　年　　5 　　月　　30　　日
